臺灣彰化地方法院刑事判決　　　　　　　100年度訴字第144號
公　訴　人　臺灣彰化地方法院檢察署檢察官
被　　　告　陳冠順
上列被告因違反毒品危害防制條例案件，經檢察官提起公訴（99
年度毒偵字第2450號），本院合議庭裁定改由受命法官獨任以簡
式審判程序審理，判決如下：
    主  文
陳冠順施用第一級毒品，累犯，處有期徒刑柒月。
    犯罪事實
一、陳冠順前因施用第一級毒品，經本院於民國98年2 月20日，
    以98年度訴字第7 號判處有期徒刑8 月確定，於99年1 月12
    日縮刑期滿執行完畢。又因施用第二級毒品案件，經本院於
    88年10月4 日，以88年度少調字第745 號裁定送觀察、勒戒
    後，於88年10月25日因無繼續施用毒品之傾向予以釋放，並
    經本院於同日，以88年度少調字第745 號裁定不付審理確定
    。詎其於前揭觀察勒戒執行完畢釋放後5 年內，再因施用第
    一級毒品案件，經本院以93年度訴字第1558號判刑確定後，
    仍不知悔改，復基於施用第一級毒品海洛因之犯意，於99年
    10月24日中午12時許，在彰化縣永靖鄉○○村○○路230 號
    住處，以海洛因摻水用針筒注射體內之方式，施用第一級毒
    品海洛因1 次。嗣於99年10月26日下午2 時許，在彰化縣永
    靖鄉○○村○○路271 巷口，因另案為警執行拘提，而於未
    被有偵查犯罪職權之機關或公務員發覺上開犯行前，即主動
    向詢問之員警供承有上開施用毒品犯行，自首而接受裁判，
    復經員警採集其尿液送驗，結果亦確呈嗎啡陽性反應。
二、案經彰化縣警察局員林分局報請臺灣彰化地方法院檢察署檢
    察官偵查起訴。
    理  由
一、按除被告所犯為死刑、無期徒刑、最輕本刑為3 年以上有期
    徒刑之罪或高等法院管轄第一審案件者外，於刑事訴訟法第
    273 條第1 項程序進行中，被告先就被訴事實為有罪之陳述
    時，審判長得告知被告簡式審判程序之旨，並聽取當事人、
    代理人、辯護人及輔佐人之意見後，裁定進行簡式審判程序
    ；除簡式審判程序、簡易程序及第376 條第1 款、第2 款所
    列之罪之案件外，第一審應行合議審判，刑事訴訟法第273
    條之1 第1 項、第284 條之1 分別定有明文。本件被告陳冠
    順所犯係死刑、無期徒刑、最輕本刑為3 年以上有期徒刑或
    高等法院管轄第一審案件以外之罪，並於本院行準備程序時
    就被訴事實為有罪之陳述，本院合議庭依前揭規定，經評議
    結果，裁定改由受命法官獨任行簡式審判程序，先予敘明。
二、上開犯罪事實，迭據被告於警詢、檢察官偵查中及本院審理
    時坦承不諱，且其於99年10月26日為警查獲時所採取之尿液
    ，經送鑑驗結果，確呈嗎啡陽性反應，有列管毒品人口尿液
    檢體採集送驗紀錄表及詮昕科技股份有限公司99年11月18日
    濫用藥物尿液檢驗報告（報告編號：9B080070）各1 紙附卷
    可稽，足認被告自白與事實相符，本件事證明確，被告犯行
    洵堪認定。
三、按海洛因為毒品危害防制條例第2 條第2 項第1 款所稱之第
    一級毒品，不得施用、持有。次按，毒品危害防制條例於92
    年7 月9 日修正公布，自93年1 月9 日施行，其中第20條、
    第23條將施用毒品之刑事處遇程序，區分為「初犯」及「5
    年內再犯」、「5 年後再犯」。依其立法理由之說明：「初
    犯」，經觀察、勒戒或強制戒治後，應為不起訴處分或不付
    審理之裁定；經觀察、勒戒或強制戒治執行完畢釋放後，「
    5 年內再犯」者，因其再犯率甚高，原實施之觀察、勒戒及
    強制戒治既已無法收其實效，爰依法追訴或裁定交付審理。
    至於經觀察、勒戒或強制戒治執行完畢釋放後，「5 年後再
    犯」者，前所實施之觀察、勒戒或強制戒治已足以遮斷其施
    用毒品之毒癮，為期自新及協助其斷除毒癮，仍適用「初犯
    」規定，先經觀察、勒戒或強制戒治之程序。從而依修正後
    之規定，僅限於「初犯」及「5 年後再犯」二種情形，始應
    先經觀察、勒戒或強制戒治程序。倘被告於5 年內已再犯，
    經依法追訴處罰，縱其第三次（或第三次以上）再度施用毒
    品之時間，在初犯經觀察、勒戒或強制戒治執行完畢釋放5
    年以後，已不合於「5 年後再犯」之規定，且因已於「5 年
    內再犯」，顯見其再犯率甚高，原實施觀察、勒戒或強制戒
    治，已無法收其實效，即應依該條例第10條處罰。至於第三
    次（或第三次以上）施用毒品之時間，是否宜有期間限制？
    以多久為適宜？則分屬刑事政策、專門醫學之範圍，非審判
    機關所能決定，有待循立法途徑解決（最高法院95年5 月9
    日95年度第7 次刑事庭會議及97年9 月9 日97年度第5 次刑
    事庭會議決議參照）。本件被告前因施用第二級毒品案件，
    經本院於88年10月4 日，以88年度少調字第745 號裁定送觀
    察、勒戒後，於88年10月25日因無繼續施用毒品之傾向予以
    釋放，並經本院於同日，以88年度少調字第745 號裁定不付
    審理確定；復於上開觀察勒戒執行完畢釋放後5 年內，再因
    施用第一級毒品案件，經本院於93年12月22日，以93年度訴
    字第1558號判處有期徒刑9 月確定等情，有臺灣高等法院被
    告前案紀錄表及臺灣彰化地方法院檢察署刑案資料查註紀錄
    表各1 份在卷足憑；是本件被告施用第一級毒品海洛因之犯
    行，雖已逾前次觀察勒戒執行完畢後5 年之期間，然被告既
    曾於觀察勒戒執行完畢5 年內再犯，嗣並經依法追訴處罰，
    初已不合於條文所定「5 年後再犯」之要件，即與毒品危害
    防制條例第20條第3 項所定適用初犯之規定不符，揆諸首揭
    決議意旨，本件被告已於「5 年內再犯」，顯見其再犯率甚
    高，無論其「5 年內再犯」之時點係於上開修法前或後，亦
    無論其後各次施用毒品之犯行，是否已逾前次觀察勒戒或強
    制戒治執行完畢後5 年，均毋須再重新施予觀察、勒戒或強
    制戒治之處遇程序，而應依毒品危害防制條第23條第2 項規
    定，逕予訴追處罰。綜上所述，本件犯罪事證明確，被告前
    開犯行洵堪認定，應予依法論科。
四、核被告所為，係犯毒品危害防制條例第10條第1 項施用第一
    級毒品罪。其持有第一級毒品海洛因之低度行為，應為施用
    之高度行為所吸收，不另論罪。又被告前因施用第一級毒品
    ，經本院於98年2 月20日，以98年度訴字第7 號判處有期徒
    刑8 月確定，於99年1 月12日縮刑期滿執行完畢等情，亦有
    上開前案紀錄表在卷可按，其於有期徒刑執行完畢後5 年內
    ，故意再犯本件有期徒刑以上之罪，為累犯，應依刑法第47
    條第1 項之規定，加重其刑。再按，刑法第62條所謂「發覺
    」，固非以有偵查犯罪職權之機關或人員確知其人犯罪無誤
    為必要，而於對其發生嫌疑時，即得謂為已發覺；但此項對
    犯人之嫌疑，仍須有確切之根據得為合理之可疑者，始足當
    之，若單純主觀上之懷疑，要不得謂已發生嫌疑（最高法院
    72年度臺上字第641 號判例意旨參照）。本件被告施用第一
    級毒品之犯行，係因另案為警執行拘提，斯時客觀上並無任
    何跡象足以判斷有施用毒品之犯行，被告復未顯露任何毒癮
    發作之癥狀，也沒有針孔注射之痕跡乙節，業據證人即查獲
    員警林志陽證述明確（見本院卷第27頁），足認被告於警局
    製作筆錄時，確係在警員未發現有確切之根據得為合理之懷
    疑前（即本案並未查扣得任何毒品或供施用毒品之工具等）
    ，在有偵查犯罪職權之機關或個人發覺其犯罪前，自動向承
    辦警員自首其施用第一級毒品之犯行，嗣並配合接受採尿檢
    驗，此部分犯行自屬符合自首之要件無誤，爰依刑法第62條
    前段之規定，予以減輕其刑，並依刑法第71條第1 項之規定
    ，先加後減之。爰審酌被告無視於毒品對於自身健康之戕害
    及國家對於杜絕毒品犯罪之禁令，本應予以嚴懲，惟斟酌被
    告施用毒品僅戕害己身，且犯後坦承犯行，態度良好等一切
    情狀，量處如主文所示之刑。
據上論斷，應依刑事訴訟法第273 條之1 第1 項、第299 條第1
項前段，毒品危害防制條例第10條第1 項，刑法第11條前段、第
47條第1 項、第62條前段，判決如主文。
中    華    民    國   100    年    3     月    3     日
                  刑事第七庭      法  官  戰諭威
以上正本證明與原本無異。
如不服本判決應於收受判決後10日內向本院提出上訴書狀，並應
敘述具體理由。其未敘述上訴理由者，應於上訴期間屆滿後20日
內向本院補提理由書( 均須按他造當事人之人數附繕本) 「切勿
逕送上級法院」。
中    華    民    國   100    年    3     月    3     日
                                   書記官  黃當易
附錄本案論罪科刑法條：
毒品危害防制條例第10條
施用第一級毒品者，處6 月以上5 年以下有期徒刑。
施用第二級毒品者，處3 年以下有期徒刑。